臺北高等行政法院判決　　　　　　　　　　　　　　九十二年度訴字第一四九四號
　　　　　　　　　　　　　　　.
　　原　　　告　李金壁即大山營造廠
　　被　　　告　財政部臺灣省北區國稅局
　　代　表　人　許虞哲（局長）
　　訴訟代理人　甲○○
右當事人間因營業稅及稅捐稽徵法事件，原告不服財政部中華民國九十二年二月七日
台財訴字第０九００三五六二一號訴願決定，提起行政訴訟。本院判決如左：
　　主  文
訴願決定、原處分（含復查決定）均撤銷。
訴訟費用由被告負擔。
　　事  實
一、事實概要：原告承包工程，涉嫌於八十七年五月至六月份取得非實際交易對象之
    「北芳企業有限公司」 (下稱北芳公司)出具不實之統一發票，申報進項扣抵營
    業稅，案經台北市稅捐稽徵處通報，經被告審理違章成立，乃追繳營業稅計新台
    幣 (下同)四百三十七萬二千四百元及按其未依規定取得憑證，經查明認定之總
    額處百分之五罰鍰四百三十七萬二千四百元。原告不服，申請復查，未獲變更，
    提起訴願亦經決定駁回，遂提起本件行政訴訟。原告未於最後言詞辯論期日到場
    ，本院據其以前所為聲明及陳述，為判決之基礎。
二、兩造聲明：
　　(一)原告聲明：訴願決定及原處分(含復查決定)均撤銷。
　　(二)被告聲明：駁回原告之訴。
三、兩造之爭點：原告有無與北芳公司為實際交易行為？
　　(一)原告主張之理由：
      1.原告於八十八年四月間依約將工程轉由北芳企業有限公司承包之，均有簽訂
        工程合約書，惟原告依工程進度分別匯款給與該公司，均有匯款單為憑，亦
        經訴願單位認定，且均依商業會計法第九條規定處理，又原告轉包工程與付
        款均為事實，被告不應依公司遭偵辦為由，而要原告負責。
      2.惟當時原告並不知公司為虛設行號；又既然被告認定北芳公司為虛設行號者
        ，就應停止發票之使用，才不會造成商業不實及影響社會之穩定，所以本案
        應屬被告審核不實，顯有怠忽職守之嫌。
      3.次查，被告理由(一)之二項，所述『至於主張已出具有關……既然認定有進貨
        事實』及末端『要難認為有理由』之認定，顯然被告並未肯定原告違法，且
        原告所承包之工程業已完工，被告亦未現場勘查該工程之真實性及真相，草
        率核定及處分，顯欠公允。
      4.又依行政院八十六年第二０四八號判例及大法官會議第三三七號解釋文及營
        業稅法第五十一條規定「須企業虛報進項稅額，才可補稅……」云云，顯見
        原告並未違法，為此原告承包工程及付款均為事實，並非被告所言「虛報」
        。
　　(二)被告主張之理由：
      1.按「營業人當期銷項稅額，扣減進項稅額後之餘額，為當期應納或溢付營業
        稅額」、「營業人左列進項稅額不得扣抵銷項稅額：一、購進之貨物或勞務
        未依規定取得式保存第三十三條所列之憑證者。」及「營業人以進項稅額扣
        抵銷項稅額者，應具有載明其名稱、地址及統一編號之左列憑證：一、購進
        貨物或勞務時，所取得載有營業稅額之統一發票。」分別為營業稅法第十五
        條第一項、第十九條第一項第一款及第三十三條第一款所明定。次按「二、
        為符合司法院大法官會議釋字第三三七號解釋意旨，對於營業人取得非實際
        交易對象所開立之統一發票作為進頊憑證申報扣銷項稅額之案件，應視情節
        ，分別依左列原則處理：（一）取得虛設行號發票中報扣抵之案件……（二
        ）取得虛設行號以外其他非實際交易對象開立之憑證申報扣抵案件：１、無
        進貨事實者……２、有進貨事實者：（１）……（２）至進貨人取得銷貨人
        以外之營業人所開立之發票申報扣抵，如查明開立發票之營業人已依法申報
        繳納該應納之營業稅額者，則尚無逃漏、除依前項規定處以行為罰外，依營
        業稅法第十九條第一項第一款規定，應就其取得不得扣抵憑證扣抵銷項稅額
        部分，追補稅額。……」亦經財政部八十三午七月九日台財稅第八三一六０
        一三七一號函釋在案。
      2.本件原告承包工程，涉嫌於八十七年五月至六月份取得非實際交易對象北芳
        公司出具不實之統一發票，申報進項扣抵營業稅，案經台北市稅捐稽徵處通
        報，經金門縣稅捐稽徵處審理違章成立，乃核定追繳營業稅計四百三十七萬
        二千四百元。原告不服，主張金門縣稅捐稽徵處以原告取得北芳公司之不實
        發票為由，而逕行處罰，原告接受調查時已出具有關之憑證及付款紀錄，並
        依稅法規定辨理，並未逃漏稅捐云云，申經金門縣稅捐稽徵處復查決定以，
        （一）卷查原告取得北芳公司開立不實統一發票，扣抵進項稅額，案經台北
        市稅捐稽徵處移辦審理，經依通報資料所載，北芳公司無進貨事實，基於幫
        助他人逃漏稅捐之概括犯意，自八十七年一至六月虛開發票給與其他公司行
        號達三十三家，份數計一七九張之多，銷貨額計二億餘元，而原告亦包含在
        內。前查北芳公司所申請營業登記項目為「一般體育用品及各式禮品兒童玩
        具買賣等」，與原告取得統一發票開立品名差之甚遠，顯係應屬無實際交易
        行為，又北芳公司虛開發票幫助他人逃漏稅捐，已被台北市稅捐稽徵處移至
        台灣台北地方法院檢察署偵辦中。（二）至於主張已出具有關之憑證及付款
        紀錄供查核，既經認定有進貨事實，仍應依營業稅法第十九條之規定，追補
        營業稅，況原告申報八十七年五至六月份營業稅，取得發票十二張扣抵進項
        稅額，其當期並無有留抵稅額之情事，另辯稱與北芳公司交易時，並不瞭解
        其內部狀況，此乃事後卸責之詞，不足採信。
      3.按「營利事業法依規定應給與他人憑證而未給與，應自他人取憑證而未取得
        ，或應保存憑證而未保存者，應就其未給與憑證、未取得憑證或未保存憑證
        ，經查明認定之總額，處百分之五罰鍰。」為稅捐稽徵法第四十四條所明定
        。本件原告承包工程，涉嫌於八十七年五月至六月份取得北芳公司出具不
        實之統一發票，作為進項憑證，申報扣抵銷項稅額，業如前述，金門縣稅捐
        稽徵處以其未取得實際交易對象之憑證，構成應依法規定自他人取得憑證而
        未取得之事實，洵堪規定，就查明認定之總額處百分之五罰鍰計四百三十七
        萬二千四百元，審諸首揭定，亦無不妥。復查決定、訴願決定遞予維持，揆
        諸首揭規定，並無不合。此部分原處分亦請予維持。
　　理  由
一、本件訴訟中因財政部原委託各直轄市及縣（市）政府所屬稅捐稽徵處代徵之營業
    稅，自九十二年一月一日起，由財政部各地區國稅局自行稽徵，茲由財政部台灣
    省北區國稅局具狀聲明承受訴訟後，該局之代表人亦由林吉昌變更為許虞哲，並
    據新任代表人聲明承受訴訟，經核均無不合，應予准許。又原告經合法通知，未
    於最後言詞辯論期日到場，核無行政訴訟法第二百十八條準用民事訴訟法第三百
    八十六條各款所列之情事，爰依被告之聲請，由其一造辯論而為判決，均合先敘
    明。
二、按「營業人當期銷項稅額，扣減進項稅額後之餘額，為當期應納或溢付營業稅額
    」、「營業人左項進項稅額，不得扣抵銷項稅額：一、購進之貨物或勞務未依規
    定取得或保存第三十三條所列之憑證者。」營業稅法第十五條第一項、第十九條
    第一項第一款分別定有明文。又營利事業法依規定應給與他人憑證而未給與，應
    自他人取憑證而未取得，或應保存憑證而未保存者，應就其未給與憑證、未取得
    憑證或未保存憑證，經查明認定之總額，處百分之五罰鍰。」亦為稅捐稽徵法第
    四十四條所明定。
三、本件原處分機關金門稅捐稽徵處以原告於八十七年五月至六月份間，向紐新企業
    股份有限公司 (下稱紐新公司)承包工程再轉包與下游廠商施作，卻以非實際承
    攬該工程之交易對象北芳公司出具不實之統一發票，申報進項扣抵營業稅，乃追
    繳營業稅四百三十七萬二千四百元，並以其未依規定取得憑證，經查明認定之總
    額處百分之五罰鍰四百三十七萬二千四百元，固非無見。
四、惟按，原處分機關認定北芳公司並非原告之實際交易對象，無非以其負責人白國
    榮係虛偽設立該公司以虛開不實發票而幫助他人逃漏稅捐，並經台北市稅捐稽徵
    處以八十八年三月三十日北市稽核丙字第八八○○八二五三○○號刑事案件移送
    書移送台灣台北地方法院檢察署檢察官偵辦在案為主要論據。然查，依台北市稅
    捐稽處前揭刑事案件移送書所載，並未查獲北芳公司有虛偽開立發票而幫助原告
    逃漏營業稅之事實，且原處分機關所指訴外人白國榮所涉前揭犯行，經台灣台北
    地方法院檢察官移送台灣台北地方法院併案審理結果，業經該法院以北芳公司係
    第三人持變造之白國榮身分證而持以申請設立登記，並非白國榮所為，無從證明
    白國榮有虛設北芳公司而幫助他人逃漏稅捐犯行，而退回檢察官另行辦理，並經
    台灣高等法院駁回檢察官之上訴而確定，此有台灣高等法院九十二年度上訴字第
    四三四四號判決附卷可稽，自難僅以白國榮曾於八十六年九月間虛設全義股份有
    限公司而虛開不實發票幫助他人逃漏稅捐，經檢察官偵查起訴後，並經台灣台北
    地方法院前揭判決有罪確定，而遽予認定第三人冒用白國榮設立之北芳公司亦屬
    虛設行號之公司，並據以推斷原告與北芳公司無實際交易之事實。又查，原告主
    張其向訴外人紐新公司承包其橋頭廠各項修繕工程，於八十七年四月間將部分工
    程轉包予北芳公司，總工程款各為三千二百九十八萬元、五千四百四十六萬八千
    元，雙方訂約之初，原告亦有要求北芳公司提出銷售額與稅額申報書 (即俗稱之
    四０一報稅表)，確認其非空頭公司後，始與之簽訂工程合約，嗣依約分別按工
    程進度匯款予北芳公司（並包含百分之五之營業稅），而於八十七年五、六月間
    以北芳公司所開立統一發票十二張，金額共八千七百四十四萬八千元，申報進項
    扣抵營業稅，北芳公司亦將所出具之十二張統一發票依法申報營業稅，其實不知
    北芳公司是否為虛設行號等情，有原告提出其分別與紐新公司、北芳公司簽訂之
    工程合約書 (含估價單)、存款簿、匯出匯款申請書、統一發票查核清單、台北
    市營業人銷售與稅額申報書及工程完工照片附卷可稽，並經被告查核原告匯予訴
    外人北芳公司之工程款，尚無資金回流情形，亦有板信商業銀行總行九十三年六
    月一日板信字第０九三０五五００八九號函及對帳單在卷可參，並為被告所不爭
    ，依上開證據，原告主張其與北芳公司有承攬工程之交易行為，洵足採信。
五、此外，復查無其他積極事證，足資證明北芳公司為虛設行號之公司，及原告與該
    公司確無實際交易行為，原處分機關未予查證，率認原告係以非交易對象之虛設
    行號北芳公司開立之統一發票，作為進項憑證，而補徵營業稅及裁處罰鍰，自嫌
    率斷，復查及訴願決定未予糾正，均有未洽，原告訴請撤銷，為有理由，應予准
    許。
據上論結，本件原告之訴為有理由，爰依行政訴訟法第九十八條第三項前段、第二百
十八條、民事訴訟法第三百八十五條第一項前段，判決如主文。
中　　　華　　　民　　　國　　九十三　　年　　　十　　　月　　 十三 　　日
                       臺 北 高 等 行 政 法 院   第 一 庭
                                     　　 審 判 長 法  官　徐瑞晃
                                     　　          法  官　吳慧娟
                                             　　  法  官　蕭惠芳
右為正本係照原本作成。
如不服本判決，應於送達後二十日內，向本院提出上訴狀並表明上訴理由，如於本判
決宣示後送達前提起上訴者，應於判決送達後二十日內補提上訴理由書（須按他造人
數附繕本）。
中　　　華　　　民　　　國　　九十三　　年　　　十　　　月　　 十三 　　日
            　　　　　　　　　　　　　　           書記官　李淑貞
